高雄高等行政法院簡易判決
　　　　　　　　　　　　　　　　九十五年度簡字第三九一號
原　　　告　甲○○
被　　　告　財政部高雄市國稅局
代　表　人　邱政茂局長
上列當事人間因綜合所得稅事件，原告不服財政部中華民國九十
五年九月二十二日台財訴字第０九五００三九八九一０號訴願決
定，提起行政訴訟。本院判決如下：
    主  文
原告之訴駁回。
訴訟費用由原告負擔。
    事實及理由
一、緣原告九十三年度綜合所得稅結算申報，原列報本人、母親
    及其他親屬（甥子女）等五人免稅額計新台幣（下同）三七
    ０、０００元，經原處分機關初查以所列報扶養其他親屬李
    翎君、李家瑀及李孝義等三人，未符合行為時所得稅法第十
    七條第一項第一款第四目規定，否准其列報其等免稅額計二
    二二、０００元，並核定綜合所得總額為一、六三七、六七
    七元，淨額為一、二八九、三七九元，補徵綜合所得稅四八
    、六八七元。原告對被告否准其列報扶養其他親屬之免稅額
    二二二、０００元不服，申經復查，未獲變更，提起訴願，
    經遭決定駁回，遂提起本件行政訴訟。
二、原告起訴意旨略謂：（一）原告之父黃善鐘係一位碼頭工人
    ，從結婚、生子、買房子、接踵栽培四名子女，個個大專以
    上程度，再嫁娶，沒想到六十五歲強迫退休，四名子女均發
    生婚變（原告及原告之二姊、小弟均離婚），原告之父身心
    重創一振不起，聽力殘障、惡性淋巴腫瘤，此際原告之大姊
    為慰辛苦一輩子之雙殘雙親，又為顧全其三名幼小子女身心
    理及課業，忍痛與其夫協議填寫分居協議書，而不是離婚，
    因其夫李聖惠早已在外另組一家庭，棄原告之姊母子於不顧
    ，且原告之姊因照料雙殘父母及五名幼小尚在學的小孩（小
    弟之二個孩子因他服警職又離婚，由原告之姊照顧），而原
    告之姊無法出外工作、無任何收入，只能在家幫忙看護，故
    全部家計都由原告全擔，這真是原告全家之痛，此乃全里巷
    皆知之事實。（二）原告自民國（下同）八十七年度起至九
    十二年度，桃園縣稅捐稽徵處中壢稽徵所均准予扶養親屬計
    有父、母及三名甥子女李翊君、李家瑀、李孝義共計五人（
    雖也經過訴願、再訴願之程序），且原告之姊之子女在未成
    年期間扶養、監護權均歸屬原告之姊黃婷盈，故是原告負責
    扶養。（三）原告確與原告之姊黃婷盈及三名甥子女及母同
    居住，並同一戶籍於高市苓雅區○○○路一０六號，且姊無
    任何收入，其夫早已棄他們於不顧，全由原告支付全部費用
    ，受我扶養，請貴院體恤上訴之情，並賜准原告申報甥子女
    三人之扶養事實。（四）原告任職於國宏股份有限公司，原
    告是全省業務主任，遊走全省各分公司，但以南部為主，所
    以原告才購屋並設籍高雄市，以前設籍桃園縣係因不甘心自
    己辛苦購買之房子因一開始登記前妻名下，孩子又小，怕她
    變賣，才遲遲未遷離，並非原告工作均在北部。（五）繳納
    稅是國民義務與做為優良國民之榮譽，但收支均衡安家之後
    盈利部分才能為國納入國民所得之義舉，試問原告身負家庭
    生計，因時下為求乙份安穩所得祇能每週北、中、南奔波，
    家庭、工作方能兼顧，多年父母雙殘從未請領殘障給付，原
    告之姊大可辦理離婚，而請領單親給付，又為何苦苦節省此
    小額稅款，又原告之姊之子女從小即有投保，為何不給其夫
    申報減免，原告不願增加社會問題，更不增加社會負擔，只
    想釐清事實，原告之姊之子女確與原告同住並受原告扶養，
    請給原告一個公道為由，訴請撤銷訴願決定、復查決定及原
    處分云云。被告則以：（一）按「免稅額：納稅義務人按規
    定減除其本人、配偶及合於下列規定扶養親屬之免稅額。．
    ．．
   （四）納稅義務人其他親屬或家屬，合於民法第一千一百十
    四條第四款及第一千一百二十三條第三項之規定，未滿二十
    歲或滿六十歲以上無謀生能力，確係受納稅義務人扶養者。
    但受扶養者之父或母如屬第四條第一款及第二款之免稅所得
    者，不得列報減除。」為所得稅法第十七條第一項第一款第
    四目所明定。次按「左列親屬互負扶養之義務：一、直系血
    親相互間。二、夫妻之一方，與他方之父母同居者，其相互
    間。三、兄弟姊妹相互間。四、家長家屬相互間。」、「負
    扶養義務者有數人時，應依左列順序定其履行義務之人：一
    、直系血親卑親屬。二、直系血親尊親屬。三、家長。四、
    兄弟姊妹。五、家屬。六、夫妻之父母。同係直系尊親屬，
    或直系卑親屬者，以親等近者為先。負扶養義務者有數人而
    其親等同一時，應各依其經濟能力，分擔義務。」、「家置
    家長。同家之人，除家長外，均為家屬。雖非親屬而以永久
    共同生活為目的同居一家者，視為家屬。」分別為民法第一
    千一百十四條、第一千一百十五條及第一千一百二十三條所
    明定。（二）查原告系爭親屬李翎君、李家瑀及李孝義等三
    人為原告胞姊黃婷盈之子女，惟查九十三年度原告系爭親屬
    之父母有所得，並辦理綜合所得稅結算申報在案，原告未能
    舉證系爭親屬之父母有因負擔扶養義務而不能維持自己生活
    之事實，原告列報扶養系爭親屬免稅額，與首揭得列報減除
    免稅額之規定不符，予以剔除。（三）按直系血親相互間在
    法律上互負扶養義務，系爭親屬之父母雖書立分居協議書，
    雙方處分居狀態，然該分居之事實並不影響其應負之扶養義
    務。又原告本年度工作居住於北部，而原告系爭親屬與原告
    之父母居住於高雄市，顯無同居一家共同生活之事實。被告
    剔除原告列報系爭親屬之免稅額，並無不合，請予維持。基
    上論結，本件原告之訴並無理由，請判決駁回原告之訴等語
    置辯。
三、按「按前三條規定計得之個人綜合所得總額，減除左列免稅
    額及扣除額後之餘額，為個人綜合所得淨額:一、免稅額：
    納稅義務人按規定減除其本人、配偶及合於下列規定扶養親
    屬之免稅額。．．．（四）納稅義務人其他親屬或家屬，合
    於民法第一千一百十四條第四款及第一千一百二十三條第三
    項之規定，未滿二十歲或滿六十歲以上無謀生能力，確係受
    納稅義務人扶養者。但受扶養者之父或母如屬第四條第一款
    及第二款之免稅所得者，不得列報減除。」為所得稅法第十
    七條第一項第一款第四目所明定。次按「左列親屬互負扶養
    之義務：一、直系血親相互間。二、夫妻之一方，與他方之
    父母同居者，其相互間。三、兄弟姊妹相互間。四、家長家
    屬相互間。」、「負扶養義務者有數人時，應依左列順序定
    其履行義務之人：一、直系血親卑親屬。二、直系血親尊親
    屬。三、家長。四、兄弟姊妹。五、家屬。六、夫妻之父母
    。同係直系尊親屬，或直系卑親屬者，以親等近者為先。負
    扶養義務者有數人而其親等同一時，應各依其經濟能力，分
    擔義務。」、「因負擔扶養義務而不能維持自己生活者，免
    除其義務。．．．」分別為民法第一千一百十四條、第一千
    一百十五條及第一千一百十八條前段所明定。
四、經查，原告九十三年度綜合所得稅結算申報，原列報本人、
    母親及其他親屬（甥子女）等五人免稅額計三七０、０００
    元，經原處分機關初查以所列報扶養其他親屬李翎君、李家
    瑀及李孝義等三人，未符合行為時所得稅法第十七條第一項
    第一款第四目規定，否准其列報其等免稅額計二二二、００
    ０元，並核定綜合所得總額為一、六三七、六七七元，淨額
    為一、二八九、三七九元，補徵綜合所得稅四八、六八七元
    等情，此有被告九十五年六月二日財高國稅法字第０九五０
    ０三七三三三號復查決定書附於原處分卷可憑，應堪信實。
五、原告雖執前詞以為爭議，惟按，縱認原告與本件其所列報扶
    養其他親屬李翎君、李家瑀及李孝義等三人間，於九十三年
    度有共同生活之事實而具家長家屬之關係，然依民法第一千
    一百十五條第一項之規定，該系爭親屬之直系血親尊親屬即
    其父訴外人李聖惠之扶養順位（第二順位）亦先於原告（第
    三順位），是除該系爭親屬之父母因負擔扶養義務不能維持
    自己生活，依民法第一千一百十八條前段規定免除扶養義務
    外，原告對於本件系爭親屬間並不負擔扶養之義務。經查，
    九十三年度原告系爭親屬之父李聖惠經被告核定其所得總額
    八一九、一００元，綜合所得淨額三七五、九六０元，應納
    稅額二二、九七四元，並與原告系爭親屬之母合併辦理綜合
    所得稅結算申報在案乙節，亦有訴外人李聖惠九十三年度申
    報核定書附於原處分卷可憑。原告未能舉證系爭親屬之父母
    有因負擔扶養義務而不能維持自己生活之事實，參揭上述說
    明，原告對於系爭親屬並不負有法定扶養義務，縱原告有經
    濟上扶助之事實，亦屬基於親情之饋贈性質，尚與本於法定
    扶養義務而為扶養之性質有異，則原告列報扶養系爭親屬免
    稅額，與首揭得列報減除免稅額之規定不符，被告予以剔除
    ，並無不合。是原告以前述之理由，主張被告剔除其系爭親
    屬之免稅額，尚屬無據。
六、綜上所述，原告之主張均無可採，則被告原處分否准原告列
    報其等免稅額計二二二、０００元，並無違誤，訴願決定遞
    予維持，亦無不合。原告提起本件訴訟，求為撤銷訴願決定
    、復查決定及原處分，為無理由，應予駁回。又本件事證已
    臻明確，兩造其餘攻擊防禦方法核與判決結果不生影響，爰
    不逐一論述，附此敘明。又本件屬簡易事件，故不經言詞辯
    論為之。
據上論結，本件原告之訴為無理由，爰依行政訴訟法第二百三十
三條第一項、第二百三十六條、第一百九十五條第一項後段、第
九十八條第三項前段，判決如主文。
中　　華　　民　　國 　九十六　年   一　　月　三十一　日
                  第一庭      法  官  林勇奮
以上正本係照原本作成。
如不服本判決，應於送達後二十日內，向本院提出上訴狀並表明
上訴理由，如於本判決宣示後送達前提起上訴者，應於判決送達
後二十日內補提上訴理由書（須按他造當事人人數附繕本）。提
起上訴應預繳送達用雙掛號郵票七份（每份三十四元）。
中　　華　　民　　國 　九十六　年   一　　月　三十一　日
                              書記官  黃玉幸
附註:
行政訴訟法第二百三十五條（第一項、第二項）:
對於適用簡易程序之裁判提起上訴或抗告，須經最高行政法院之
許可。
前項許可，以訴訟事件所涉及之法律見解具有原則性者為限。
